【裁判字號】    95,交聲,546
【裁判日期】    951130
【裁判案由】    違反道路交通管理處罰條例聲明異議
【裁判全文】
臺灣桃園地方法院交通事件裁定         95年度交聲字第546號
原處分機關  交通部公路總局新竹區監理所中壢監理站
異  議  人
即受處分人  甲○○
上列異議人即受處分人因違反道路交通管理處罰條例案件，對於
交通部公路總局新竹區監理所中壢監理站民國95年10月30日所為
之處分（原處分：壢監裁字第裁53-DB0000000號），聲明異議，
本院裁定如下：
    主  文
原處分撤銷。
甲○○機車駕駛人，不按遵行方向行駛，處罰鍰新臺幣玖百元，
並記違規點數壹點。又機車駕駛人，騎乘機車有違反道路交通管
理處罰條例之行為，經交通勤務警察制止，拒絕停車接受稽查而
逃逸，處罰鍰新台幣參仟元，並記違規點數壹點。
    理  由
一、原處分意旨略以：異議人即受處分人（下稱異議人）於民國
    95年8 月30日20時36分許，騎乘其所有之車牌號碼BKK-326
    重型機車，在桃園縣中壢市○○路170 號前，因「一、不按
    遵行方向行駛（逆向），二、不聽制止及接受稽查逕行離去
    。」，由桃園縣政府警察局交通隊中壢分隊以桃警交字第DB
    0000000號通知單逕行舉發，經異議人於期限內向原處分機
    關陳述意見，嗣原處分機關函請舉發單位調查結果，仍以違
    規事實明確，依道路交通管理處罰條例第45條第1 款、第60
    條規定，於95年10月30日以壢監裁字第裁53-DB0000000號裁
    決書裁罰罰鍰新臺幣（下同）3,900 元等語。
二、異議意旨略以：因警員機車擋住機車停車出入口，異議人只
    好往前另尋出入口停車，然因前方亦無入口可進入停車，乃
    原路折返，即為警員攔停，異議人依警員指示將車停好，接
    受查詢，後因異議人因急著要接小孩，所以請員警待伊接到
    小孩後再處理，然在伊接完小孩出來後，警員就已不在現場
    ，何以如此就逕行舉發，為此聲明不服，請求撤銷原處分云
    云。
三、按汽車，係指在道路上不依軌道或電力架線而以原動機行駛
    之車輛（包括機器腳踏車），道路交通安全規則第2 條第1
    項第1 款定有明文。次按汽車駕駛人，爭道行駛有不按遵行
    之方向行駛者，處新臺幣600 元以上1,800 元以下罰鍰；又
    汽車駕駛人，駕駛汽車有違反本條例之行為，經交通勤務警
    察制止時，拒絕停車接受稽查而逃逸者，處3,000元以上6,0
    00元以下罰鍰，道路交通管理處罰條例第45條第1 款、第60
    條第1 項分別定有明文；再按汽車駕駛人有違反第45條、第
    60條者，除依原條款處罰鍰外，並應各記違規點數1 點，道
    路交通管理處罰條例第63條第1 項第1 款亦有明文。末按汽
    車駕駛人有不服指揮稽查而逃逸之情形，當場不能或不宜攔
    截製單舉發者，得對汽車所有人逕行舉發處罰，道路交通管
    理處罰條例第7 條之2 第1 項第4 款亦揭諸甚明。
四、經查：
  (一)異議人確實於民國95年8 月30日20時36分許，騎乘BKK-326
    號重機車行經桃園縣中壢市○○路170 號前，有不遵行方向
    即逆向行駛之違規行為，業經異議人到院所自承（見本院卷
    第19頁），核與證人即舉發員警洪源凰於本院調查時結證稱
    ：當時是伊攔查異議人，有看到異議人逆向行駛等語相符（
    見本院卷第20頁至第21頁），並有證人洪源凰庭呈之現場路
    線圖1 紙在卷可佐，是異議人「不按遵行方向行駛」之違規
    行為，洵堪認定。
  (二)另異議人雖辯稱：伊本來是順向行駛要找停車位，因警用摩
    托車擋住路旁機車停車格入口，伊因為要找停車格將機車停
    好去接小孩，所以將機車轉向沿原路騎乘云云。惟證人洪源
    凰結證稱：並未將警用機車擋住停車格入口處，該地是類似
    私人空地，那邊有好幾個地方都可以進去等語明確（見本院
    卷第20頁）。衡情異議人前詞所辯，無非圖謀將其逆向行駛
    之肇因歸咎於值勤員警，然其為逞一時之便利，不遵行方向
    行駛甚明，縱其所辯為真，亦無解於其逆向行駛違規責任之
    成立。
  (三)次查，訊據異議人矢口否認受舉發當時有不服稽查乙事，辯
    稱：是警察要伊簽名，但那是空白舉發單，伊不願意簽，伊
    有告訴警察說接完小朋友回來再處理，並非不服稽查云云，
    然異議人不服稽查逕行離去之事實，業經證人洪源凰警於本
    院調查時結證稱：當時異議人說沒有證件，我就要伊寫出名
    字、年籍資料，但是她不寫，我沒有要異議人簽空白舉發單
    ，我是要查她的年籍資料，但是她沒有給我就離去等語（見
    本院卷第21頁），衡之證人洪源凰乃親身經歷異議人違規過
    程之證人，並具結表示願為所為證言負法律責任，參以證人
    洪源凰與異議人素不相識，當無夙怨仇隙，應無甘冒觸犯偽
    證之罪責，故意構詞誣陷異議人，是其證言自屬可信。此外
    ，異議人就上開證人陳述，無法舉出或提出任何對其有利之
    證據資料，以使本院對證人所述產生合理之懷疑，是本件異
    議人所辯難信屬實。
  (四)綜上，異議人違規逆向行駛，為警攔查後，因未攜帶證件，
    以急於接送孩童為由即逕行離去，拒絕接受稽查等情足堪認
    定，異議人猶執前詞置辯，指摘原處分不當，顯為推託飾卸
    之詞，諉不足採。
五、末查，原處分機關認異議人有前開違規事實，而依道路交通
    管理處罰條例第45條第1 款、第60條第1 項、處理細則第43
    條、第44條、第67條暨基準表之規定，逕對異議人為裁處罰
    鍰3,900 元，裁罰雖無違法，惟依同條例第63條第1 項第1
    款規定，行為人有違反第45條、第60條第1 項規定之行為者
    ，除依原條款處罰鍰外，並各記違規點數1 點，而本件依卷
    附原處分機關裁決書，原處分機關漏未於裁決書之處罰主文
    欄內記載並予記受處分人違規點數，自難認為允洽，本件異
    議人人之異議雖無理由，惟原處分機關就桃監裁罰字第裁53
    -DB0000000號處分既有前述漏未記點之違誤，自應由本院將
    原處分撤銷，另為如主文所示之處分，以資適法。
據上論斷，依道路交通案件處理辦法第20條前段，裁定如主文。
中    華    民    國    95    年    11    月    30    日
                  交通法庭    法  官  朱美璘
以上正本證明與原本無異。
如不服本裁定，應於送達後5 日內，向本院提出抗告狀。
                              書記官  楊鳳滿
中    華    民    國    95    年    12    月    6    日


司法院資訊處製作；財團法人民間司法改革基金會備份。
